臺灣基隆地方法院刑事判決　
111年度金簡上字第10號
上  訴  人  臺灣基隆地方檢察署檢察官
被      告  林潔茹




上列上訴人因被告犯詐欺案件，不服本院基隆簡易庭於民國111
年2月14日所為之111年度基金簡字第11號第一審判決（起訴案號
：110年度偵緝字第385號、第386號）提起上訴，本院管轄第二
審之合議庭認不得適用簡易判決處刑，改依通常程序審理，並自
為第一審判決如下：
    主  文
原判決撤銷。
本件公訴不受理。
    理  由
一、公訴意旨略以：被告林潔茹明知依一般社會生活之通常經驗
    ，本可預見將金融機構帳戶提供不相識之人使用，可能幫助
    犯罪集團作為不法收取他人款項之用，並協助詐欺集團成員
    隱匿其等犯罪所得，竟仍不違其本意，基於幫助詐欺及洗錢
    之不確定故意，於民國109年4月16日，在基隆市○○區○○路00
    號1樓彰化商業銀行基隆分行外，將其甫申辦之彰化商業銀
    行基隆分行帳號000-00000000000000號帳戶（下稱本案帳戶
    ）交付詐欺集團成員使用。該詐騙集團成員取得上開帳戶後
    ，即共同意圖為自己不法之所有，㈠於109年初某日，以LINE
    暱稱「風控金流部門」向告訴人劉佩榕佯稱可投資獲利，使
    劉佩榕陷於錯誤，而於109年4月21日下午2時54分、58分許
    ，利用網路銀行匯款新臺幣（下同）5萬元、4萬3,400元，
    共計9萬3,400元至本案帳戶內，隨即遭詐欺集團提領一空。
    ㈡於109年4月16日，以LINE暱稱「紹隆」向告訴人李明儒佯
    稱可投資獲利，使李明儒陷於錯誤，而於109年4月21日下午
    2時25分許，利用ATM匯款1萬800元至本案帳戶內，隨即遭詐
    欺集團提領一空。因認被告涉犯刑法第30條第1項前段、刑
    法第339條第1項之幫助詐欺取財，及刑法第30條第1項前段
    、洗錢防制法第14條第1項之幫助洗錢罪嫌。
二、按同一案件繫屬於有管轄權之數法院者，由繫屬在先之法院
    審判之。但經共同之直接上級法院裁定，亦得由繫屬在後之
    法院審判，刑事訴訟法第8條定有明文。又案件依刑事訴訟
    法第8條之規定不得為審判者，應諭知不受理之判決，且得
    不經言詞辯論為之，刑事訴訟法第303條第7款、第307條亦
    分別明定。而「同一案件」係指所訴兩案之被告相同，被訴
    之犯罪事實亦屬同一者而言；接續犯、吸收犯、結合犯、加
    重結果犯及刑法修正前之常業犯等實質上一罪，暨想像競合
    犯、刑法修正前之牽連犯、連續犯之裁判上一罪者，均屬同
    一事實（最高法院98年度台上字第6899號判決要旨參照）。
    蓋以「同一案件」既因起訴而發生訴訟繫屬，本於國家刑罰
    權單一之原則，即不容法院再就「同一案件」為重複裁判，
    且不特其前、後繫屬事實完全相同，就令訴訟繫屬發生在先
    之事實，祇為「同一案件」之其中「一部」，惟其起訴效力
    當仍及於未及起訴之「他部」，按諸審判不可分之原則，審
    理事實之法院仍應併予審理，而非可由檢察官另行追訴。是
    倘一部事實或全部事實業經起訴，乃檢察官竟對構成一罪之
    他部事實或重複事實另行提起公訴，法院即應為不受理判決
    之諭知。
三、經查：
　㈠被告明知國內詐欺集團等不法份子常利用他人金融帳戶作為
    渠等向不特定人遂行詐騙行為之匯款工具，以逃避偵查機關
    追查，亦可預見將金融帳戶提供與不熟識之人，可能遭詐欺
    集團作為不法使用，竟基於縱有人持其所提供之帳戶作詐騙
    及洗錢之犯罪工具，亦不違背其本意之幫助詐欺取財及洗錢
    之不確定故意，於不詳時、地，以不詳代價，將其所申設之
    本案帳戶（即彰化銀行000-00000000000000號帳戶）存摺、
    提款卡及密碼，提供與不詳之對象，而為黃柏豪等人所屬之
    詐欺集團用以詐騙告訴人莊亞芯於109年4月21日16時52分、
    同日17時17分，分別匯入3萬元、1,000元，嗣遭提領一空；
    經臺灣高雄地方檢察署檢察官偵查後，認被告涉犯刑法第30
    條第1項前段、刑法第339條第1項之幫助詐欺取財，及刑法
    第30條第1項前段、洗錢防制法第14條第1項之幫助洗錢罪嫌
    ，以109年度偵字第10249號、第13206號、第13270號、第20
    005號、110年度偵字第1650號、第3446號案件提起公訴，於
    110年10月27日繫屬臺灣高雄地方法院以110年度金訴字第20
    0號案件審理（下稱前案）等情，有前揭起訴書、臺灣高等
    法院被告前案紀錄表在卷可查。 
　㈡本案與前案被告所提供者為同一帳戶，幫助詐騙集團向不同
    被害人詐騙取款，是被告如成立犯罪，其本案所涉與前案所
    涉乃一行為觸犯數罪名之想像競合犯，即本案與前案核屬裁
    判上一罪之同一案件。則臺灣基隆地方檢察署檢察官就被告
    如首開公訴意旨之犯行，於前案繫屬於他法院後之110年12
    月16日，始另向本院起訴而繫屬於本院，此有本案起訴書、
    臺灣基隆地方檢察署110年12月16日基檢貞誠110偵緝385字
    第1109026226號函文上所示之本院收狀戳章在卷可證，核為
    同一案件繫屬於有管轄權之數法院，揆諸前揭說明，應由繫
    屬在先之法院審判，非本院所得審理，本院應諭知不受理判
    決。 　
　㈢原審疏未究明上情，仍從實體上對被告論罪科刑，自有違誤
    。上訴意旨雖未指摘及此，然原判決既有上開瑕疵，實屬無
    可維持，自應由本院將原判決撤銷改判，並不經言詞辯論，
    逕諭知不受理之判決。 　
四、又對於簡易判決之上訴，準用刑訴法第三編第一章及第二章
    之規定。管轄第二審之地方法院合議庭受理簡易判決上訴案
    件，應依通常程序審理。其認案件有刑訴法第452條之情形
    者，應撤銷原判決，逕依通常程序為第一審判決，法院辦理
    刑事訴訟簡易程序案件應行注意事項第14點規定甚明。查本
    案經本院審理後，認應為不受理判決之諭知，而有刑事訴訟
    法第451條之1第4項但書第3款之情形，故依前揭規定，應由
    本院合議庭逕依通常程序審理後，自為第一審判決，檢察官
    如不服本判決，仍得於法定期間內，向管轄之第二審法院即
    臺灣高等法院提起上訴，附此敘明。
據上論斷，應依刑事訴訟法第455條之1第1項、第3項、第369條
第1項前段、第364條、第303條第1款、第307條，判決如主文。
中　　華　　民　　國　　111 　年　　5 　　月　　23　　日
                  刑事第六庭  審判長法　官  劉桂金
　　　　　　　　　                  法  官  施又傑
　　　　　　　　　                  法  官  曾淑婷
以上正本證明與原本無異。         
如不服本判決應於收受送達後20日內向本院提出上訴書狀，並應
敘述具體理由；其未敘述上訴理由者，應於上訴期間屆滿後20日
內向本院補提理由書（均須按他造當事人之人數附繕本）「切勿
逕送上級法院」。　　　　　　　　　　
中　　華　　民　　國　　111 　年　　5 　　月　　23　　日
                                    書記官  陳胤竹